【裁判字號】    96,交訴,56
【裁判日期】    970117
【裁判案由】    殺人未遂等
【裁判全文】
臺灣雲林地方法院刑事判決              96年度交訴字第56號
公  訴  人  臺灣雲林地方法院檢察署檢察官
被      告  丙○○
                    （現於臺灣雲林看守所羈押中）
指定辯護人  本院公設辯護人許俊雄
上列被告因殺人未遂等案件，經檢察官提起公訴（96年度偵字第
4739號），本院判決如下：
    主  文
丙○○服用酒類，不能安全駕駛動力交通工具而駕駛，處有期徒
刑陸月；又以加害生命、身體之事，恐嚇他人，致生危害於安全
，處有期徒刑貳年，扣案之長柄鐮刀壹把沒收。應執行有期徒刑
貳年伍月，扣案之長柄鐮刀壹把沒收。
    事  實
一、(一)丙○○於民國96年9 月10日21時許，在其位於雲林縣古坑
    鄉水碓村水碓31號住處，飲用米酒後，已達不能安全駕駛動
    力交通工具之狀態，竟仍駕駛其所有車牌號碼RE-2898 號自
    用小客車外出。(二)又因其與乙○○間曾有僱傭關係，對乙○○產生愛慕之意，追求未果，心生不滿，竟基於恐嚇之犯意
    ，於同日22時15分57秒、22時54分18秒，以其持用之000000
    0000號行動電話，撥打乙○○所使用之0000000000號行動電
    話，以「要把妳殺了，讓妳在台灣消失」、「7 天內還在台
    灣，會讓妳消失」等加害生命、身體之事向乙○○恫嚇；復
    承前恐嚇犯意，接續於同日23時38分53秒駕駛上開車輛，至
    乙○○位於雲林縣斗六市○○里○○路100 巷之「美麗大地
    」公寓大廈，在警衛室前之黃線網狀區內停車等候。乙○○
    見狀，乃趨前走向丙○○之停車處，要丙○○別這樣對待她
    。嗣乙○○折返警衛室後，並自警衛室門口向外走進黃線網
    狀區，丙○○為加深其恐嚇之強度，竟自距乙○○約20公尺
    之停車處左轉朝乙○○站立位置駛來。乙○○見狀，轉身躲
    至警衛室前樑柱後方之走道，丙○○之車輛於駛經乙○○先
    前站立處後，在上開樑柱前約1 公尺處停車，並踩油門以強
    化其恐嚇之效果。隨後丙○○倒車至其初次停車處附近停車
    ，乙○○復進入黃線網狀區，此時，丙○○將其車輛緩慢朝
    其右前方駛出黃線網狀區，並未朝乙○○站立處駛來。其後
    丙○○又倒車入黃線網狀區內停車後下車，乙○○見狀，乃
    躲避至警衛室內。未久，丙○○即從其車內取出長柄鐮刀1
    把，右手持刀走進警衛室內，一邊喊叫乙○○，使乙○○心
    生畏懼，致生危害乙○○之安全。嗣丙○○為據「美麗大地
    」大廈警衛甲○○報案前來之員警當場逮捕，扣得長柄鐮刀
    1 把，並經警方對其測得呼氣酒精濃度為每公升1.04毫克，
    而查獲上情。
二、案經乙○○訴由雲林縣警察局斗六分局報告臺灣雲林地方法
    院檢察署檢察官偵查起訴。
    理  由
壹、程序部分：
    按被告以外之人於審判外之言詞或書面陳述，除法律有規定
    者外，不得作為證據，刑事訴訟法第159 條第1 項固有明文
    。惟被告以外之人於審判外之陳述，雖不符刑事訴訟法第
    159 條之1 至第159 條之4 之規定，而經當事人於審判程序
    同意作為證據，法院審酌該言詞陳述或書面陳述作成時之情
    況，認為適當者，亦得為證據。刑事訴訟法第159 條之5第1
    項定有明文。本案被告丙○○對於告訴人即證人乙○○及證
    人甲○○於檢察官訊問時之供述，以及「雲林縣警察局斗六
    分局道路交通事故當事人酒精測定紀錄表」（下稱：酒精測
    定紀錄表）及「刑法第185 條之3 案件測試觀察紀錄表」等
    書面陳述，均同意作為證據；且本院審酌上開言詞及書面陳
    述作成時之情況，均無不適當之情形，故均具有證據能力。
貳、就認定犯罪成立部分：
一、訊據被告丙○○坦承酒後駕車；亦不否認於96年9 月10日晚
    間，有以其持用之0000000000號行動電話，撥打至告訴人乙○○所使用之0000000000號行動電話，及於當晚在「美麗大
    地」大廈之警衛室前，駕駛車輛朝告訴人乙○○站立處駛去
    ，以及手持長柄鐮刀1 把，走進該警衛室尋找呼喊乙○○等
    事實。惟矢口否認有何恐嚇殺死乙○○之行為，辯稱：其撥
    打乙○○之電話，是因乙○○積欠其新臺幣3,000 元未還，
    其去電要乙○○還錢，或是由乙○○幫其賣水果抵債，並未
    出言恐嚇乙○○；且其開車朝乙○○之方向駛去，因自其停
    車處至乙○○站立處，距離很短，其於啟動後還經稍微轉彎
    ，車速不快，並未有要撞死乙○○之意思；再者，其因感情
    問題，見乙○○與別的男人說話而吃醋，始取出原本置放於
    車內之長柄鐮刀，要作勢自殺給乙○○看，並無殺害乙○○
    之意思等語。
二、經查：
  (一)就被告服用酒類不能安全駕駛部分，有酒精測定紀錄表及刑
    法第185 條之3 案件測試觀察紀錄表各1 紙在卷可憑（見警
    卷第9 、10頁）。被告自白核與事實相符，應可採信。被告
    此部分犯行，罪證明確，堪以認定。
  (二)就被告於上開時地恐嚇乙○○之事實，業據告訴人即證人乙○○於檢察官訊問時結證稱：「他（指被告）一直打我的手
    機給我，在電話中有恐嚇我說，說要把我殺了，要讓我在台
    灣消失」「發生這種事情，我真的很害怕，晚上都睡不著覺
    」（見偵卷第15頁），及於本院審理時結證稱：「被告說，
    7 天內還在台灣的話，會讓我消失」（見本院卷第47頁背面
    ）等語；並有目擊證人即「美麗大地」大廈警衛甲○○於檢
    察官訊問時結證稱：「被害人（指乙○○）有過去和被告說
    了幾句，後來被害人退回來大樓門口，被告就開車朝被害人
    的方向衝過來，感覺油門踩得很兇，因為大樓前有柵欄，被
    告的車子無法衝進，被告還是一直踩油門，作勢要衝進來，
    後來又從後車門拿出一把刀子出來，手拿著該把刀子，一直
    喊著被害人的名字，一直在找被害人，此時被害人已經逃離
    現場」等語明確（見偵卷第24頁）；且被告以其持用之0000
    000000號行動電話，密接於96年9 月10日22時15分57秒、22
    時54分18秒之際，撥打乙○○所使用之0000000000號行動電
    話，通話時間分別為199 秒、124 秒，此有台灣大哥大股份
    有限公司之行動電話通聯查詢資料在卷可憑（見本院卷第55
    頁背面）。倘如被告所辯僅係於電話中要求告訴人還錢或幫
    其賣水果抵債云云，何需如此密集撥打電話；何況，告訴人
    否認有積欠被告款項，而被告復未能提出債權證明以供參核
    ，是被告此部分之辯解，自無可採。再參諸本院於審理時勘
    驗「美麗大地」大廈當晚之監視錄影光碟影像，被告於當晚
    23時38分53秒即駕車前來告訴人住處，期間亦確有以駕車朝
    告訴人站立處駛去，及持長柄鐮刀尋找告訴人等以加害告訴
    人生命、身體之行為恐嚇告訴人，致告訴人心生畏懼而躲避
    之情事，有本院97年1 月3 日審判筆錄在卷可稽（見本院卷
    第48頁）。兩相參核，從被告在與告訴人通話後未久，即前
    來告訴人住處，並以上開幾近於實害行為之方式恐嚇告訴人
    以觀，被告在上開通話中出言恫嚇告訴人一節，當屬信而有
    徵。是本案被告有上開恐嚇告訴人生命、身體之行為，致告
    訴人心生畏懼，而危害於告訴人安全之犯行，事證明確，可
    以認定。
  (三)本案公訴人雖認被告後階段駕車朝告訴人駛去及持刀尋索告
    訴人之行為，係基於殺人故意，應屬殺人未遂。惟從本院勘
    驗上開監視錄影之全部過程，在被告駕車抵達「美麗大地」
    大廈警衛室前之黃線網狀區停車等候時，告訴人是先於23時
    39分17秒走向被告停車處；而在告訴人折返警衛室途中，被
    告並未有趁告訴人難以注意之際，隨即朝告訴人背後衝撞之
    行為；其後，當告訴人走回警衛室門口後，於23時39分21秒
    自警衛室門口向外走進黃線區後，被告始開車朝告訴人駛來
    ，但因被告原先車頭之方向，並非直接對準告訴人，故被告
    於起步後，有稍微左轉，且其速度，亦非至快；告訴人見狀
    ，則轉身往回跑，躲至警衛室前之樑柱後方，而被告車輛則
    在經過告訴人剛剛站立處之後，在樑柱前約1 公尺處煞車停
    止。之後被告於23時39分56秒往其車輛左後方向倒車後停住
    ，此時，告訴人又走進黃線網狀區。其後被告之車輛雖有前
    進及倒車，但均未再有朝告訴人方向駛來之情形。稍後，告
    訴人於23時42分59秒走入警衛室，被告始於23時43分47秒從
    車內取出長柄鐮刀，並於23時43分56秒右手持長柄鐮刀走到
    警衛室前走道，於23時44分0 秒進入警衛室，在找尋告訴人
    未著後，即於23時44分4 秒走出警衛室，往其停車處走去等
    情，有本院上開審判筆錄之勘驗內容可參（見本院卷第48頁
    ）。按此，倘被告果真有意殺害告訴人，則其自應趁告訴人
    從其停車處往回走，難以看見背後情狀之際，朝告訴人之背
    後衝撞為是；或是於告訴人再度走進黃線網狀區後，再次衝
    撞告訴人；但被告並無此行為；雖被告駕車朝告訴人駛去後
    之停車位置，有超過告訴人原先站立之位置，但因當時告訴
    人已躲避至樑柱後方，故尚難單憑被告有駛經告訴人原先站
    立之位置一節，即認被告有殺人之犯意。何況，被告如有殺
    害告訴人之意思，為何未旋即下車持刀，在近距離下追砍告
    訴人，反而是倒車（23時39分56秒）退回其原先停車處之附
    近，並在該處未朝告訴人站立處方向，緩慢前進、倒車，耗
    費約4 分鐘之時間，遲至23時43分47秒始從車內取出長柄鐮
    刀，朝警衛室走來。又被告雖手持長柄鐮刀於23時44分0 秒
    進入警衛室，並喊叫告訴人（此部分為證人甲○○之證述）
    ，但在找尋告訴人未著後，亦隨即於23時44分4 秒走出警衛
    室。從被告進入警衛室至步出之短短4 秒一情觀之，可見被
    告並未執意尋索告訴人，是自難認被告確有殺害告訴人之意
    思。綜合上情，被告後階段於告訴人住處所為各情，應僅在
    於接續其先前之出言恫嚇，作勢以深化其恐嚇之強度，屬於
    基於同一恐嚇犯意之恐嚇行為，而非意在殺害告訴人。是被
    告辯稱其無殺人故意，應可採信；至於被告否認恐嚇等情，
    則無可採。就此部分，公訴人以殺人未遂起訴，其起訴法條
    尚有未洽。但因此部分之事實，業據起訴，本院應予審理，
    爰變更起訴之法條，併此敘明。
、就論罪科刑部分：
一、按行為後法律有變更者，適用行為時之法律。但行為後之法
    律有利於行為人者，適用最有利於行為人之法律。刑法第2
    條第1 項定有明文。經查：被告行為時刑法第185 條之3 係
    規定：「服用毒品、麻醉藥品、酒類或其他相類之物，不能
    安全駕駛動力交通工具而駕駛者，處一年以下有期徒刑、拘
    役或三萬元以下罰金。」又刑法施行法第1 條之1 規定：「
    （第1 項）中華民國94年1 月7 日刑法修正施行後，刑法分
    則編所定罰金之貨幣單位為新臺幣。（第2 項）94年1 月7
    日刑法修正時，刑法分則編未修正之條文定有罰金者，自94
    年1 月7 日刑法修正施行後，就其所定數額提高為30倍。但
    72年6 月26日至94年1 月7 日新增或修正之條文，就其所定
    數額提高為3 倍。」由於刑法第185 條之3 前次係於88年4
    月21日修正公布，依前開規定罰金數額應提高為3 倍即新臺
    幣（下同）9 萬元以下。而本案被告行為後，刑法第185 條
    之3 於97年1 月2 日修正公布（自97年1 月4 日起發生效力
    ），規定為：「服用毒品、麻醉藥品、酒類或其他相類之物
    ，不能安全駕駛動力交通工具而駕駛者，處一年以下有期徒
    刑、拘役或科或併科十五萬元以下罰金。」比較新、舊法結
    果，自以被告行為時即修正前之刑法第185 條之3 規定較有
    利於被告，應依刑法第2 條第1 項前段，適用修正前之刑法
    第185 條之3 規定論科。
二、核被告丙○○所為，就犯罪事實(一)部分，係犯修正前刑法第
    185 條之3 之服用酒類不能安全駕駛動力交通工具而駕駛罪
    。就犯罪事實(二)部分，係犯刑法第305 條之恐嚇危害安全罪
    。被告先以電話恫嚇告訴人，再接續以開車作勢衝撞，繼而
    持長柄鐮刀喊叫找尋告訴人，其先後為恐嚇之地點及方法雖
    有不同，但因其時間密接，洵屬基於同一恐嚇犯意之接續行
    為，為接續犯，僅成立一罪。又被告所犯上開2 罪間，犯意
    各別，行為互異，應予分論併罰。
三、爰審酌被告前曾因贓物案件，經本院以75年度易字第797 號
    判決判處有期徒刑3 月；又因竊盜案件，經本院以77年度易
    字第310 號判決判處罰金3,000 元，此有臺灣高等院被告前
    案紀錄表在卷可憑。雖未有構成累犯，但其素行則屬不佳。
    又被告對於政府三申五令禁止酒後駕車，竟視若無睹，在飲
    酒達酒醉狀態，無法安全駕駛之情況下，仍恣意駕駛車輛行
    駛於道路，無視自身及用路人之安危，實有可議；又被告因
    追求告訴人未果，不知自我反省，卻反而出言恫嚇，及以幾
    近於實害行為之激烈手段恐嚇告訴人，其行為具有高度危險
    性，惡性重大；以及告訴人所承受之恐懼程度，被告之智識
    程度為國小肄業，及犯後否認犯行、態度不佳等一切情狀，
    分別量處如主文所示之刑，併定如主文所示之應執行刑。又
    扣案之長柄鐮刀1 把，為被告所有供犯罪所用之物，已為其
    陳明在卷，併依法宣告沒收。
據上論斷，應依刑事訴訟法第299 條第1 項前段、第300 條，刑
法第2 條第1 項前段、第305 條、第38條第1 項第2 款、第51條
第5 款，修正前刑法第185 條之3 ，刑法施行法第1 條之1 ，判
決如主文。
本案經檢察官蕭如娟到庭執行職務。
中    華    民    國    97    年    1     月    17    日
                  刑事第三庭審判長法  官  林輝煌
                                  法  官  李貞瑩
                                  法  官  陳銘壎
以上正本證明與原本無異。
如不服本判決，應於判決收受後10日內，向本院提出上訴狀（須
附繕本）。
                                  書記官  魏輝碩
中    華    民    國    97    年    1     月    17    日
附錄本案論罪科刑法條全文：
修正前中華民國刑法第185條之3：
服用毒品、麻醉藥品、酒類或其他相類之物，不能安全駕駛動力
交通工具而駕駛者，處一年以下有期徒刑、拘役或三萬元以下罰
金。
中華民國刑法第305條：
以加害生命、身體、自由、名譽、財產之事，恐嚇他人，致生危
害於安全者，處2 年以下有期徒刑、拘役或300 元以下罰金。


司法院資訊處製作；財團法人民間司法改革基金會備份。
